【裁判字號】    94,訴,1947
【裁判日期】    950412
【裁判案由】    勞保
【裁判全文】
臺北高等行政法院判決
                                     94年度訴字第01947號
                              .
原      告  甲○○
被      告  勞工保險局
代  表  人  乙○總經理）住同.
訴訟代理人  丙○○
            丁○○
上列當事人間因勞保事件，原告不服行政院勞工委員會中華民國
94年4月15日勞訴字第0940007823號訴願決定（發文日期：94年4
月25日），提起行政訴訟。本院判決如下：
    主  文
原告之訴駁回。
訴訟費用由原告負擔。
    事  實
一、事實概要：
    原告之被繼承人王進發原以臺北縣縫紉業職業工會為投保單
    位，參加勞工保險為被保險人。原告以王進發於民國（下同
    ）93年8 月29日死亡，於93年9 月23日（被告收文日期）檢
    據申請其本人死亡給付。案經被告審查，以原告並非不能維
    持生活，而專賴王進發生前扶養者，與勞工保險條例第63條
    及同條例施行細則第85條規定不符，乃以93年11月9 日保給
    命字第09360598670 號函（下稱原處分）核定所請死亡給付
    之遺屬津貼部分不予給付，並核發喪葬津貼10個月計新臺幣
    （下同）192,000 元。原告不服，向勞工保險監理委員會申
    請審議，經該會以94年1 月18日93保監審字第4446號審定書
    駁回；原告仍不服，提起訴願遭決定駁回後，遂提起行政訴
    訟。
二、兩造聲明：
  (一)原告聲明：
    1.訴願決定、爭議審定及原處分關於否准遺屬津貼部分均撤
      銷。
    2.應命被告作成核付原告遺屬津貼48萬元之行政處分。
    3.訴訟費用由被告負擔。
  (二)被告聲明：如主文所示。
三、兩造之爭點：
  (一)原告主張：
    1.原告之兄即被保險人王進發於93年8 月29日死亡，因原告
      無謀生能力，且不能維持生活，又賴王進發生前扶養，符
      合勞工保險條例第63條及同條例施行細則第85條規定，得
      請領遺屬津貼，被告不予給付，洵屬違法。
    2.原告有B 型肝炎之家族病史，有做過會計兼搬貨員之工作
      ，因壓力大，醫師交代不可太勞累，目前無工作。雖有房
      屋一筆及土地三筆，惟該土地與房屋並未分離，且屋齡已
      老舊，面積狹小，僅能提供原告遮風蔽雨之處。又原告雖
      有利息及投資所得，惟金額甚少，無法維持生活所需，致
      須賴被保險人生前扶養。原告名下之財產，得否維持日常
      生活所需，勞工保險條例相關法規並無明文，被告依現今
      一般社會通念，推測原告財產得維持日常所需，該推測不
      合情理。
  (二)被告主張：勞工保險條例施行細則第85條所稱「不能維持生
    活」，係指財力不足維持生活。原告名下投資上市公司股票
    數筆外，並持有房屋一筆及土地三筆，依現今一般社會通念
    ，其名下持有財產之價值應能維持其日常生活所需，而不須
    專賴被保險人王進發生前扶養。又本件被告派員訪查，據臺
    北縣政府社會局人員告知，原告因未符合中低收入戶申請要
    件，故無登記紀錄，更可彰顯其財力顯非不足維持生活。
    理  由
一、原告主張：原告之兄即被保險人王進發於93年8 月29日死亡
    ，因原告無謀生能力，且不能維持生活，又賴王進發生前扶
    養，符合勞工保險條例第63條及同條例施行細則第85條規定
    ，得請領遺屬津貼，被告不予給付，洵屬違法；原告目前無
    工作，雖有房屋一筆及土地三筆，但屋齡已老舊，面積狹小
    ，僅能提供原告遮風蔽雨；又原告之利息及投資所得金額甚
    少，無法維持生活所需，致須賴被保險人生前扶養。原告名
    下之財產，得否維持日常生活所需，勞工保險條例相關法規
    並無明文，被告依現今一般社會通念，推測原告財產得維持
    日常所需，該推測是否合情合理，殊值商榷。據此，依行政
    訴訟法第5 條第2 項及勞工保險條例第63條後段規定，求為
    判決如聲明所示云云。
二、被告則以：勞工保險條例施行細則第85條所稱「不能維持生
    活」，係指財力不足維持生活。原告名下投資上市公司股票
    數筆，並持有房屋一筆及土地三筆，依現今一般社會通念，
    其名下持有財產之價值應能維持其日常生活所需，而不須專
    賴被保險人王進發生前扶養。又本件被告派員訪查，據臺北
    縣政府社會局人員告知，原告因未符合中低收入戶申請要件
    ，故無登記紀錄，更可彰顯其財力顯非不足維持生活，求為
    判決駁回原告之訴等語。
三、按勞工保險條例第63條規定：「被保險人死亡時，按其平均
    月投保薪資，給與喪葬津貼5 個月。遺有配偶、子女及父母
    、祖父母或專受其扶養之孫子女及兄弟、姊妹者，並給與遺
    屬津貼；其支給標準，依左列規定：一、參加保險年資合計
    未滿1 年者，按被保險人平均月投保薪資，1 次發給10個月
    遺屬津貼。二、參加保險年資合計已滿1 年而未滿2 年者，
    按被保險人平均月投保薪資，1 次發給20個月遺屬津貼。三
    、參加保險年資合計已滿2 年者，按被保險人平均月投保薪
    資，1 次發給30個月遺屬津貼。」勞工保險條例施行細則第
    85條規定：「本條例第63條、第64條所稱專受扶養之孫子女
    及兄弟、姊妹，指其本人無謀生能力且不能維持生活，專賴
    被保險人生前扶養者。」
四、原告之被繼承人王進發原為勞工保險之被保險人，原告為王
    進發之妹，以王進發於93年8 月29日死亡，於93年9 月23日
    檢據申請其本人死亡給付，經被告以原處分核發死亡給付之
    之喪葬津貼部分等情，為兩造所不爭，並有勞工保險本人死
    亡給付申請書、死亡證明書、戶籍謄本、臺北市殯葬管理處
    其他收入憑單、治喪服務之發票、和信醫院往生室收據、北
    海公園墓地管理委員會之永久管理費收據、北海福座永久使
    用權狀影本附原處分卷可稽，為可確認之事實。茲有爭執者
    ，為死亡給付之遺屬津貼部分。是本件應審究者厥為原告是
    否無謀生能力且不能維持生活，專賴被保險人生前扶養？
五、經查，原告固主張：其無一技之長，失業中，無謀生能力，
    日常生活僅靠王進發維持，王進發往生後，頓失依靠，目前
    以王進發原住處出租，收取每月租金9 千元為生活費，未申
    請低收入戶云云，並出具說明書附於原處分卷可稽。惟參以
    財政部財稅資料中心93年度之原告財產資料，原告除有投資
    上市公司股票數筆外，並有利息所得，另有房屋一筆及土地
    三筆，有財產暨所得目錄表附原處分卷可憑。依一般社會通
    念，其名下持有財產之價值並非不能維持生活，而須專賴被
    保險人王進發生前扶養。復經被告派員訪查，據臺北縣政府
    社會局人員告知，原告因未符合中低收入戶申請要件（參社
    會救助法第4 條，須未達該縣市最低生活費標準），故無登
    記紀錄，有被告所屬臺北縣辦事處93年11月9 日93保北（縣
    ）辦字第4421之1 號函附原處分卷可佐，益見原告之資力尚
    非不足以維持生活，而須專賴被保險人王進發生前扶養。上
    開主張，尚非可採。原告不符合勞工保險條例第63條及同條
    例施行細則第85條規定之遺屬津貼請領資格甚明。
六、綜上所述，原處分以原告並非不能維持生活，而專賴王進發
    生前扶養者，與勞工保險條例第63條及同條例施行細則第85
    條規定不符，以原處分核定所請死亡給付之遺屬津貼部分不
    予給付，認事用法，並無違誤，爭議審定及訴願決定，遞予
    維持，亦無不合，原告訴請如聲明所示，為無理由，應予駁
    回。
據上論結，本件原告之訴為無理由，爰依行政訴訟法第98條第3
項前段，判決如主文。
中    華    民    國    95    年     4    月   12     日
                        第一庭審判長法  官  王立杰
                                    法  官  黃本仁
                                    法  官  胡方新
上為正本係照原本作成。
如不服本判決，應於送達後20日內，向本院提出上訴狀並表明上
訴理由，如於本判決宣示後送達前提起上訴者，應於判決送達後
20日內補提上訴理由書（須按他造人數附繕本）。
中    華    民    國    95    年     4    月   12     日
                                    書記官  陳幸潔


司法院資訊處製作；財團法人民間司法改革基金會備份。
